臺灣板橋地方法院交通事件裁定　　　　99年度交聲字第3597號
原處分機關　交通部公路總局臺北區監理所蘆洲監理站
異　議　人
即受處分人　林林君
上列異議人即受處分人因違反道路交通管理處罰條例案件，對於
交通部公路總局臺北區監理所蘆洲監理站民國96年7 月20日所為
之北監蘆字第裁46-C00000000號違反道路交通管理事件裁決書，
聲明異議，本院裁定如下：
    主  文
異議駁回。
    理  由
一、按受處分人不服第8 條主管機關所為之處罰，得於接到裁決
    書之翌日起20日內，並得依法扣除在途期間，向管轄地方法
    院聲明異議，道路交通管理處罰條例第87條第1 項及道路交
    通管理處罰條例第89條後段所授權訂立，於99年10月28日新
    修施行道路交通事件處理辦法第11條分別定有明文。而道路
    交通異議案件，當事人非居住於處罰機關所在之鄉、鎮、市
    （包括縣轄市、省轄市及院轄市）者，但居住於受理聲明異
    議案件法院之管轄區域者，依本標準第2 條第1 款中之地方
    法院在途期間欄所載日數，扣除在途期間，法院訴訟當事人
    在途期間標準第4 條第1 款第2 目規定甚明。此為交通異議
    事件之程序規定，為聲明異議之合法要件，是受處分人聲明
    異議，自須合於此項程序規定，法院始得受理並為實質上審
    查。復按，交通法庭認聲明異議不合法律上之程式或其異議
    權已經喪失者，應以裁定駁回之，道路交通事件處理辦法第
    17條前段亦定有明文，故受處分人自應於上開規定之期間內
    向法院聲明異議，倘受處分人逾期異議，即於法不合，法院
    自應裁定駁回。
二、次按處理違反道路交通管理事件，有關文書送達之規定，依
    行政程序法之規定，違反道路交通管理事件統一裁罰基準及
    處理細則第5 條定有明文。送達由郵政機關送達者，以一般
    郵遞方式為之，以郵務人員為送達人，並準用依民事訴訟法
    施行法第3 條訂定之郵政機關送達訴訟文書實施辦法；又郵
    政機關為送達時，送達不能依行政程序法第72條於應受送達
    人之住居所等處為之，亦不能依行政程序法第73條規定將文
    書付與有辨別事理能力之同居人或受僱人或接收郵件人員時
    ，得將文書寄存送達地之郵政機關，並作送達通知書兩份，
    一份黏貼於應受送達人住居所、事務所、營業所或其就業處
    所門首，另一份交由鄰居轉交或置於該送達處所信箱或其他
    適當位置，以為送達，行政程序法第68條、第74條亦分別定
    有明文。又依行政程序法第74條第1 項規定所為之寄存送達
    ，並未準用民事訴訟法第138 條第2 項規定，自應於寄存送
    達當日即生送達之效力（臺灣高等法院暨所屬法院97年法律
    座談會刑事類提案第42號審查意見、司法院釋字第667 號解
    釋參照）。
三、經查：
（一）行政程序法第72條第1 項前段所稱「住居所」係民法上概
      念（民法第20條至第24條參照），指當事人依一定事實，
      足認以久住之意思，住於一定之地域者，即為設定其住所
      於該地。而所謂「一定事實」，包括戶籍登記、實際居住
      、權利責任歸屬情形等，不以戶籍登記資料為唯一依據。
      蓋戶籍登記之住址（即戶籍所地址），為戶籍管轄區內之
      處所，主要發生選舉、兵役、教育等公法上效力，與住居
      所為民法上法律行為之準據，發生各種民事上效力，二者
      規範意旨不同。實務上戶籍法上住址與民法上住居所，絕
      大多數情形雖為同一處所，但並非當然同一，個案中仍應
      依實際住居情形詳予審認。又在道路交通事件中，若汽車
      駕駛人之住址有變更者，應填具異動登記書，檢同身分證
      或戶口名簿，向公路監理機關申請，道路交通安全規則第
      75條第1 款定有明文，惟若並未陳明其他送達處所，且車
      籍或駕籍登記地址與應受送達人戶籍址相同，在兼顧訴訟
      權益及行政效能下，該處自得認定為車主之住所。查本件
      受處分人自75年1 月28日起之戶籍址即登記為「臺北縣三
      重市（改制後為新北市三重區○○○街23號4 樓」，迄今
      仍未遷出之事實，有卷附個人基本資料1 份可佐，而受處
      分人所有車牌號碼WTF-333 號輕型機車之車主登記地址亦
      為同上地址，亦有車號查詢輕型機車車籍資料及原舉發機
      關北縣警交字第C00000000 號舉發違反道路交通管理事件
      通知單各1 份在卷可參，則原處分機關認定受處分人於裁
      決作成當時即96年7 月20日之住所為「臺北縣三重市（改
      制後為新北市三重區○○○街23號4 樓」，於法並無不合
      ，原處分機關並向該址寄送本件裁決書，自96年7 月25日
      寄存當日，依上說明，即已發生合法送達之效力。
（二）原處分機關將裁決書交由郵政機關向受處分人上開戶籍地
      為送達，惟因未獲會晤本人亦無受領文書之同居人、受雇
      人或應受送達處所接收郵件人員，而由送達人於96年7 月
      25日將本件裁決書寄存於三重一支局，並作送達通知書2
      份，1 份黏貼於應受送達人住居所，1 份置於該受送達處
      所信箱或其他適當位置，以為送達等情，此有卷附之上開
      裁決書、原處分機關送達證書影本各1 份在卷可稽。是上
      開裁決書既經依法寄存郵局，揆諸首揭說明，原處分機關
      於96年7 月25日寄存送達日，即生合法送達之效力。故受
      處分人如對原處分機關所為上開裁決處分不服欲提起異議
      ，依上開說明，其20日之合法提出異議期間，應自上開裁
      決書合法寄存送達日之翌日即起算，復因原處分機關位在
      臺北縣蘆洲市（改制後為新北市蘆洲區），受處分人之住
      所則位在臺北縣三重市（改制後為新北市三重區），並不
      在原處分機關所在之鄉鎮市，但於受理聲明異議案件法院
      即本院之管轄區域內者，依上揭法院訴訟當事人在途期間
      標準第4 條第1 款第2 目之規定，需扣除在途期間2 日，
      是受處分人如對原處分機關所為裁決處分不服欲提起異議
      ，則其聲明異議期間須於異議期間末日即96年8 月16日（
      星期四）屆滿前為之。惟受處分人竟遲至99年11月26日始
      向原處分機關提出聲明異議狀，此有原處分機關對違反道
      路交通管理事件不服裁決聲明異議案件移送書1 件及受處
      分人提出之聲明異議狀首頁所蓋之原處分機關收件章在卷
      可憑，顯見本件受處分人對於原處分機關之裁決處分所為
      聲明異議均已逾法定之異議期間。從而，本件受處分人就
      原處分機關所為本件裁決書提出聲明異議，為遲誤異議期
      間所為之聲明異議，於法自有未合，且屬無從補正之事項
      ，自應將其異議駁回。
據上論斷，應依道路交通事件處理辦法第17條前段，裁定如主文
。
中    華    民    國    100    年    2    月    25    日
                    交通法庭  法  官  方鴻愷
以上正本證明與原本無異。
如不服本裁定，應於裁定送達後5 日內向本院提出抗告狀。
                              書記官  江怡萱
中    華    民    國   100    年    3     月    1     日